臺灣苗栗地方法院刑事判決
111年度訴字第215號
公  訴  人  臺灣苗栗地方檢察署檢察官
被      告  鄧秝橙




上列被告因加重詐欺等案件，經檢察官提起公訴（110年度偵字
第3629號），因被告於本院準備程序中，就被訴之事實為有罪之
陳述，經本院告知簡式審判程序意旨，並聽取當事人之意見後，
本院合議庭裁定改依簡式審判程序審理，判決如下：
    主    文
甲○○犯三人以上共同詐欺取財罪，處有期徒刑壹年。緩刑貳年，
緩刑期間付保護管束，並向指定之政府機關、政府機構、行政法
人、社區或其他符合公益目的之機構或團體，提供伍拾小時之義
務勞務，與接受法治教育壹場次。
    犯罪事實
一、甲○○於民國109年5月間某日，受其堂弟鄧孟凡之要求，提供
    其向合作金庫商業銀行申辦之帳號：000-0000000000000號
    帳戶（下稱合庫帳戶）資料予鄧孟凡後，與鄧孟凡及其同夥
    （無證據證明為未滿18歲之人）共同意圖為自己不法所有，
    基於三人以上共同詐欺取財、隱匿詐欺犯罪所得去向之犯意
    聯絡，由鄧孟凡及其同夥透過網路交友而結識乙○○，並佯稱
    ：家中缺錢借款云云，致乙○○陷於錯誤，於109年7月3日某
    時，匯款新臺幣（下同）9萬元至合庫帳戶，再由甲○○依指
    示提領該金額交予鄧孟凡之同夥，以此方式隱匿犯罪所得之
    去向。
二、案經乙○○訴由新北市政府警察局新莊分局報告臺灣苗栗地方
    檢察署檢察官偵查起訴。
    理    由
壹、證據能力之說明
    本件被告甲○○所犯非死刑、無期徒刑或最輕本刑有期徒刑三
    年以上之罪，亦非高等法院管轄第一審案件，且於準備程序
    進行中，被告先就被訴事實為有罪之陳述，經告以簡式審判
    程序之旨，並聽取當事人之意見後，本院依刑事訴訟法第27
    3條之1第1項之規定，裁定由受命法官獨任進行簡式審判程
    序，是本件之證據調查，依刑事訴訟法第273條之2規定，不
    受同法第159條第1項、第161條之2、第161條之3、第163條
    之1及第164條至第170條規定之限制，合先敘明。
貳、實體方面
一、上開犯罪事實，訊據被告於本院準備程序及審理中均坦承不
    諱，核與告訴人乙○○於警詢時證述之情節大致相符（見臺灣
    苗栗地方檢察署110年度偵字第3629號卷第87至100頁），並
    有告訴人提出之對話紀錄、匯款明細、匯款資料、合庫帳戶
    基本資料及交易明細附卷可考（見同上卷第103至108、133
    至143、149至153頁），足認被告之任意性自白與事實相符
    ，洵值採信。故本案事證明確，被告犯行堪以認定，應予依
    法論科。
二、論罪科刑：
  ㈠核被告所為，係犯刑法第339條之4第1項第2款之三人以上共
    同詐欺取財罪、洗錢防制法第14條第1項之洗錢罪。
  ㈡按共同實施犯罪行為之人，在合同意思範圍以內，各自分擔
    犯罪行為之一部，相互利用他人之行為，以達其犯罪之目的
    者，即應對於全部所發生之結果，共同負責。且共同正犯之
    意思聯絡，原不以數人間直接發生者為限，即有間接之聯絡
    者，亦包括在內。如甲分別邀約乙、丙犯罪，雖乙、丙間彼
    此並無直接之聯絡，亦無礙於其為共同正犯之成立（最高法
    院92年度台上字第5407號判決意旨參照）。準此，行為人參
    與構成要件行為之實施，並不以參與構成犯罪事實之全部或
    始終參與為必要，即使僅參與構成犯罪事實之一部分，或僅
    參與某一階段之行為，亦足以成立共同正犯，並應對共同正
    犯之全部結果，共同負責。本案被告預見所為係提領款項後
    交予指定之同夥，猶以自己犯罪之意思實行本案犯罪，主觀
    上顯有共同犯罪之意思聯絡，客觀上有相互利用彼此之行為
    作為自己行為一部之行為分擔甚明，是被告、鄧孟凡及其同
    夥間，就本案犯行有犯意聯絡及行為分擔，應論以共同正犯
    。
  ㈢被告以一行為同時觸犯第339條之4第1項第2款之三人以上共
    同詐欺取財罪、洗錢防制法第14條第1項之洗錢罪，為想像
    競合犯，應依刑法第55條前段規定，從一較重之三人以上共
    同詐欺取財罪處斷。
  ㈣按想像競合犯之處斷刑，本質上係「刑之合併」，其所謂從
    一重處斷，乃將想像競合犯組成之評價上數罪，合併為科刑
    一罪，其所對應之刑罰，亦合併其評價上數罪之數法定刑，
    而為一個處斷刑。易言之，想像競合犯侵害數法益者皆成立
    犯罪，論罪時必須輕、重罪併舉論述，同時宣告所犯各罪名
    ，包括各罪有無加重、減免其刑之情形，亦應說明論列，量
    刑時併衡酌輕罪部分量刑事由，評價始為充足，然後依刑法
    第55條前段規定「從一重處斷」，非謂對於其餘各罪可置而
    不論。因此，法院決定處斷刑時，雖以其中最重罪名之法定
    刑，做為裁量之準據，惟於裁量其輕重時，仍應將輕罪合併
    評價在內。查洗錢防制法第16條第2項規定：「犯前2條之罪
    ，在偵查或審判中自白者，減輕其刑」，而被告業於本院審
    理中自白本案犯行（見本院卷第36、38頁），是就被告所為
    之洗錢犯行，原應依該規定減輕其刑；惟依前揭罪數說明，
    被告就本案犯行均係從一重論處三人以上共同詐欺取財罪，
    則就被告所為洗錢犯行（即想像競合輕罪）得減刑部分，本
    院於依刑法第57條量刑時，將併予審酌。
  ㈤爰以行為人之責任為基礎，審酌被告係具有相當社會經驗之
    人，竟未詳加確認、貿然提供合庫帳戶資料予鄧孟凡，並依
    照指示提領告訴人遭詐欺而匯入之款項後，再轉交予指定之
    同夥，所為製造金流斷點，致檢警機關追查不易，更造成告
    訴人之損害非微，應予責難；兼衡被告犯後終能坦承犯行、
    正視己過之態度，與行為之動機、目的、手段，另自陳高職
    畢業之智識程度，現擔任廚師、每月收入約35,000元至40,0
    00元，需負擔母親生活費用之家庭生活狀況（見本院卷第39
    頁），及告訴人之意見（見卷附本院公務電話紀錄）等一切
    情狀，量處如主文所示之刑，以資懲儆。
  ㈥另被告未曾因故意犯罪受有期徒刑以上刑之宣告，有臺灣高
    等法院被告前案紀錄表在卷可憑，其因未詳加查證而貿然提
    供合庫帳戶資料、並依照指示提領詐得款項交予他人，固非
    可取；惟本院認刑罰固屬國家對於犯罪之人，以剝奪法益之
    手段，所加之公法制裁，惟其積極目的，則在預防犯人之再
    犯，故對於初犯、惡性未深者，若因偶然觸法即置諸刑獄，
    自非刑罰之目的。而被告對於本案犯行均坦承不諱，未有誤
    導偵查方向之情狀，犯後態度良好，是本院認被告經本案偵
    、審程序，應已深刻體會謹慎篤行之重要性，將來得敦促其
    對自我行為之控制、謹慎保管個人重要資料，信無再犯之虞
    ，故本案所宣告之刑以暫不執行為適當，爰依刑法第74條第
    1項第1款規定，予以宣告緩刑2年，以勵自新。且為促使被
    告尊重法律規範秩序，強化其法治觀念並深切記取教訓，本
    院認有課予被告一定負擔之必要，爰參酌被告之職業、資力
    、年紀等情，依刑法第74條第2項第5款、第8款規定，命被
    告應於緩刑期間依執行檢察官之命令，向指定之政府機關、
    政府機構、行政法人、社區或其他符合公益目的之機構或團
    體，提供如主文所示時數之義務勞務，暨接受如主文所示場
    次之法治教育課程；併依刑法第93條第1項第2款規定，諭知
    被告於緩刑期間付保護管束，俾予適當追蹤及輔導，以符合
    緩刑目的。倘被告違反上開負擔情節重大，足認原宣告之緩
    刑難收其預期效果，而有執行刑罰之必要，依刑法第75條之
    1第1項第4款規定，得撤銷緩刑之宣告，併予敘明。
三、沒收部分：
　㈠查被告供稱：並未取得任何利益等語（見本院卷第39頁）；
    又遍查卷內尚無其他證據證明被告有因參與本案犯行而實際
    取得其他報酬或利益，應認其所述尚非無據，本院自毋庸對
    被告諭知沒收或追徵犯罪所得。
　㈡次就本案告訴人遭詐騙之款項，業均由被告交予鄧孟凡之同
    夥，非在其實際掌控中，是其就隱匿之財物已不具所有權及
    事實上處分權，尚無從依洗錢防制法第18條第1項就所提領
    之全部金額宣告沒收。
　㈢另就被告合庫帳戶之提款卡，雖係供作本案詐欺取財、洗錢
    所用，惟該帳戶已被列為警示戶，無法再供交易使用，且提
    款卡本身之價值甚低，復未扣案，因認尚無沒收之實益，其
    沒收不具有刑法上之重要性，故依刑法第38條之2第2項規定
    ，亦不予宣告沒收，併予敘明。
據上論斷，應依刑事訴訟法第273之1第1項、第299條第1項前段
，洗錢防制法第2條第2款、第14條第1項、第16條第2項，刑法第
11條前段、第28條、第339條之4第1項第2款、第55條、第74條第
1項第1款、第2項第5款、第8款、第93條第1項第2款，刑法施行
法第1條之1第1項，判決如主文。
本案經檢察官黃棋安提起公訴，檢察官林宜賢到庭執行職務。
中　　華　　民　　國　　111 　年　　6 　　月　　1 　　日
                  刑事第四庭  法  官  申惟中
以上正本證明與原本無異。　　　　　　　　　　　　　　　　如不服本判決應於收受判決後20日內向本院提出上訴書狀，並應敘述具體理由。其未敘述上訴理由者，應於上訴期間屆滿後20日內向本院補提理由書(均須按他造當事人之人數附繕本)「切勿逕送上級法院」。告訴人或被害人如對本判決不服者，應具備理由請求檢察官上訴，其上訴期間之計算係以檢察官收受判決正本之日期為準。　　　　　　　　　　　　　　　　　　　　　　　    　　　　　　　　　　　　　書記官　陳邦旗　　　　　　
中　　華　　民　　國　　111 　年　　6 　　月　　1 　　日

附錄本案論罪科刑法條：
中華民國刑法第339條之4
犯第 339 條詐欺罪而有下列情形之一者，處 1 年以上 7 年以
下有期徒刑，得併科 1 百萬元以下罰金：
一、冒用政府機關或公務員名義犯之。
二、三人以上共同犯之。
三、以廣播電視、電子通訊、網際網路或其他媒體等傳播工具，
    對公眾散布而犯之。前項之未遂犯罰之。

洗錢防制法第14條
有第二條各款所列洗錢行為者，處 7 年以下有期徒刑，併科新
臺幣 5 百萬元以下罰金。
前項之未遂犯罰之。
前二項情形，不得科以超過其特定犯罪所定最重本刑之刑。